【裁判字號】    95,家再,2
【裁判日期】    950406
【裁判案由】    離婚等
【裁判全文】
臺灣高等法院民事判決                95年度家再字第2號
再審原告  甲○○
再審被告  乙○○原名詹月娥）.
上列當事人間請求離婚事件，再審原告對於中華民國95年1月10
日本院94年度家上字第243號確定判決，提起再審之訴，本院判
決如下：
     主      文
再審之訴駁回。
再審訴訟費用由再審原告負擔。
     理      由
一、按再審之訴顯無再審理由者，得不經言詞辯論，以判決駁回
    之，民事訟訴訟法第502條第2項定有明文。
二、本件再審原告起訴意旨略以：(一)原確定判決援引民法第10
    30條之1規定，駁回其請求再審被告將台北市○○區○○街
    138巷6號2樓之房屋及基地所有權1/2移轉登記之請求，適用
    法規顯有錯誤。(二)上開房屋及基地之貸款，係再審原告依
    台北市政府國民住宅處88年12月1日北市宅三字第882391010
    0號函辦理配售國民住宅，有該函文可憑（即證物一），兩
    造協議共同承購並簽立協議書，並申請以夫妻兩人名義共同
    承購，經台北市政府國宅處88年12月21日北市宅三字第8824
    465000號函可憑（即證物二），且由再審原告支付頭期款
    220萬元、貸款550萬元，自89年2月起由兩造共同負擔貸款2
    萬4900元，惟再審被告自92年7月起拒絕分擔貸款。是以，
    兩造離婚事件確定，婚姻關係消滅，再審被告拒絕負擔上開
    房屋貸款，兩造協議要件不存在，依民法第827條第1項、第
    830條、第824條第2項第1款規定及最高法院51年度台上字第
    271號判例意旨等，因兩造公同共有物之關係消滅，法院應
    准許分割，故上開房屋及基地所有權應有部分1/2亦應移轉
    豋記再審原告，再審被告另應給付34萬8600元予再審原告，
    乃再審原告發現有上開未經斟酌之證物，如經斟酌可受較有
    利之裁判云云，依法提起再審之訴等語。
三、次按，確定終局判決適用法規顯有錯誤者，得提起再審之訴
    ，民事訴訟法第496條第1項第1款，固定有明文。惟所謂適
    用法規顯有錯誤，應以確定判決違背法規，或現存判例解釋
    者為限 (最高法院57年台上第1091號判例意旨參照)。經查
    ，再審原告主張原確定判決「適用法規顯有錯誤」云云（見
    本院卷第2頁），惟就原確定裁判究竟違背何項法規或現存
    判例、解釋，均未明確指明，僅泛指適用法規錯誤，揆諸首
    揭說明，其再審之訴顯難認為有理由。
四、再按，當事人發見未經斟酌之證物或得使用該證物者，固得
    提起再審之訴，但以如經斟酌可受較有利益之裁判者為限，
    此觀民事訴訟法第496條第1項第13款規定自明。經查再審原
    告於原確定判決本院94年12月1日審理中，經法官闡明，請
    其就上訴聲明第4項提出論述，再審原告稱：「依據民法第
    830條第1項、第824條第2項第1款主張買回該不動產」，法
    官復與兩造協商確認本件爭點：「一‧‧‧二‧‧‧三‧‧
    ‧四上訴人得否買回被上訴人所有台北市○○區○○街138
    巷6號2樓之房屋及基地應有部分」 (見本院94年度家上字第
    243號卷第209、210頁)，而再審原告提起本件再審之訴係關
    於原確定判決上訴聲明第4項部分，所依據之法律關係並非
    剩餘財產分配請求權，而係依買回之法律關係請求，原確定
    判決乃僅就此部分之法律關係，再審原告之請求有無理由予
    以審酌 (見本院94年度家上字第243號判決正本第6、7、8
    頁事實及理由欄第四點(二))。再查民法關於買回之要件於該
    法第379條規定：「出賣人於買賣契約保留買回之權利者，
    得返還其所受領之價金，而買回其標的物。」，再審原告自
    應就兩造間共同承購系爭不動產時或其後確有買回之約定之
    事實，舉證以實其說，其僅稱依民法第830條第1項、第824
    條第2項第1款主張買回該不動產，而民法第830條第1項、第
    824條第2項第1款之規定，乃就共有物共有關係消滅與分割
    方法所為之規定，自難僅因兩造有共有關係及已判決離婚，
    遽認符合買回之要件，原確定判決因而駁回再審原告關於此
    部分之請求，核無不合。再審原告提起本次再審，固提出證
    物一臺北市政府國民住宅處88年12月1日北市宅三字第88239
    10100號函、證物二臺北市政府國民住宅處88年12月21日北
    市宅三字第88 24465000號函為證（見本院卷第5頁至第7頁
    、第8頁至第9頁），惟觀諸該證物內容，縱經本院斟酌，亦
    僅能證明「再審原告有權承購國宅」及「臺北市政府國宅處
    准許兩造共同承購國宅」之事實，實無法證明再審原告所主
    張「兩造婚姻關係消滅後，再審被告必須移轉其上開房地所
    有權應有部分1/2予再審原告」乙節為可採，亦無法證明「
    再審被告必須給付再審原告34萬8600元予再審原告」之事實
    。再審原告再主張依民法第824條第2項第1款、第827條、第
    830條、最高法院51年度台上字第271號判例意旨，兩造婚姻
    關係消滅，夫妻名義共同承購國宅之要件消滅，公同共有關
    係消滅，應准許分割云云，經查上開法律規定均僅就共有物
    共有關係消滅、成立及分割方法所為之規定，兩造婚姻關係
    雖消滅，惟兩造共同承購國宅之要件並不當然消滅，兩造公
    同共有關係亦不當然消滅而准予分割，經核再審原告之再審
    理由於法亦屬無據。揆諸前開說明，再審原告既不可能受較
    有利益之裁判，其以此提起再審之訴，為顯無理由，應駁回
    之。
五、據上論結，本件再審之訴為顯無理由，爰依法判決如主文。
中    華    民    國    95    年    4     月    6     日
            民事第十四庭  審判長法  官  許正順
                                法  官  張  蘭
                                法  官  魏麗娟
正本係照原本作成。
如不服本判決，應於收受送達後20日內向本院提出上訴書狀，其
未表明上訴理由者，應於提出上訴後20日內向本院補提理由書狀
（均須按他造當事人之人數附繕本）上訴時應提出委任律師或具
有律師資格之人之委任狀；委任有律師資格者，另應附具律師資
格證書及釋明委任人與受任人有民事訴訟法第466條之1第一項但
書或第二項（詳附註）所定關係之釋明文書影本。
中    華    民    國    95    年    4     月    6     日
                               書記官  曾瓊安
附註：
民事訴訟法第466條之1（第一項、第二項）：
對於第二審判決上訴，上訴人應委任律師為訴訟代理人。但上訴
人或其他法定代理人具有律師資格者，不在此限。
上訴人之配偶、三親等內之血親、二親等內之姻親，或上訴人為
法人、中央或地方機關時，其所屬專任人員具有律師資格並經法
院認為適當者，亦得為第三審訴訟代理人。


司法院資訊處製作；財團法人民間司法改革基金會備份。
